台灣台中地方法院刑事判決　　　　　　　　　　　　　　九十年度易字第一一八號
　　公　訴　人　台灣台中地方法院檢察署檢察官
　　被　　　告　丁○○
　　　　　　　　丙○○原名楊.
右列被告等因傷害等案件，經檢察官提起公訴（八十九年度偵字第一二三０六號），
本院判決如左：
    主    文
丁○○、丙○○（原名楊國輝）均無罪。
    理    由
一、公訴意旨略以：被告丁○○（設於台中市○○○路○段十八號「歐浦企業股份有
    限公司」之負責人）因認定告訴人即其前員工戊○○積欠其債務八百多萬元，雙
    方於台灣苗栗地方法院民事訴訟審理中，約定於民國（下同）八十九年六月二十
    一日下午三時許，在台中市○○路一七八號「孟嘗君茶坊」洽談解決債務糾紛，
    先是乙○○到場，同日下午三時二十五分許，被告丁○○始帶同被告丙○○（原
    名：楊國輝）及一些不詳年籍、姓名之成年人之「兄弟」十多人到場，告訴人戊○○見被告丁○○、丙○○等人多勢眾，且被告丁○○並未依約請律師到場，告
    訴人戊○○心生畏懼，遂於同日下午三時四十分許向被告丁○○表示要離去，被
    告丁○○、丙○○及其等所帶來之十多人乃基於犯意之聯絡與行為之分擔，先由
    被告丁○○制止告訴人戊○○離開，表示要告訴人戊○○處理事情後才讓其離去
    等語，同時被告丁○○帶來之被告丙○○等十多人即持鋁棒將告訴人戊○○攔住
    ，被告丙○○並下令動手毆打告訴人戊○○，逼令告訴人戊○○簽立汽車買賣契
    約書（車號為X五－八九九○號，賓士牌，一九九四年份，C二八○型號，二七九
    九CC）、切結書，並扣留其身分證、汽車行車執照，被告丙○○並恫稱：如不依
    其意思簽名，就不讓其離開等語，致告訴人戊○○受有顏面左顴部挫傷一Ｘ一公
    分、背部挫傷二Ｘ十公分及右上臂挫傷一Ｘ五公分等傷害，而以加害告訴人戊○○生命、身體、自由之事恐嚇告訴人戊○○，致生危害於安全，並使告訴人戊○○行無義務之事，不得已而依被告丁○○、丙○○等人要求交給其等身分證、行
    車執照並簽立契約書、切結書交給被告丁○○後，於當日下午五時許始讓告訴人
    戊○○離去，因認被告丁○○、丙○○共同涉有刑法第二百七十七條第一項之傷
    害罪、第三百零四條之強制罪及第三百零五條之恐嚇危害安全罪嫌云云。
二、按犯罪事實應依證據認定之，無證據不得推定其犯罪事實，又不能證明被告犯罪
    或其行為不罰者，應諭知無罪之判決，刑事訴訟法第一百五十四條及第三百零一
    條第一項分別定有明文。而告訴人或自訴人之指訴，本以使被告受刑事訴追或處
    罰為目的，故其陳述是否與事實相符，自應調查其他證據，以資審認，苟其所為
    攻擊之詞，尚有瑕疵，則在此瑕疵未予究明以前，即不能遽採為斷罪之基礎（最
    高法院六十九年臺上字第一五三一號判例參照）。又認定犯罪事實，所憑之證據
    ，雖不以直接證據為限，間接證據亦包括在內，然無論直接或間接證據，其為訴
    訟上之證明，須於通常一般之人均不致於有所懷疑，而得確信其為真實之程度者
    ，始得據之為有罪之認定，倘其證明尚未達到此一程度，而有合理性懷疑之存在
    時，即無從為有罪之認定，根據「罪證有疑，利於被告」之證據法則，即不得遽
    為不利於被告之認定，（最高法院著有七十六年臺上字第四九八六號判例可資參
    照）。又按犯罪事實之認定，應憑真實之證據，倘證據是否真實尚欠明顯，自難
    以擬制推測之方法，為其判斷之基礎，而認定犯罪事實之證據係指足以認定被告
    確有犯罪行為之積極證據而言，該項證據自須適合於被告犯罪事實之認定，始得
    採為斷罪資料，最高法院五十三年臺上字第六五六號、二十九年上字第三一０五
    號判例可資參照。
三、公訴意旨認被告被告丁○○、丙○○共同涉有刑法第二百七十七條第一項之傷害
    罪、第三百零四條之強制罪及第三百零五條之恐嚇危害安全罪嫌，無非以右揭事
    實，有告訴人戊○○之指訴，及有被害人戊○○之驗傷診斷書在卷可資佐證，並
    有被告丁○○扣留告訴人所有之身分證、切結書之贓物領據一紙附卷可稽為唯一
    論據。本件訊之被告丁○○、丙○○均堅詞否認涉有上述犯行，辯稱：當天相約
    係談和解之事，告訴人希望以前開車輛過戶予丁○○，以換取丁○○撤銷對告訴
    人在鈞院民事執行處之假扣押，伊等絕未教唆毆打戊○○、未制止其離去，亦未
    恐嚇危害其安全等語。經查（一）、告訴人戊○○指訴之案發現場，並未見到發
    生爭吵及毆打告訴人戊○○之情事等情，業據證人即案發時在場之當時與告訴人
    戊○○一同前往，且利害關係與告訴人戊○○一致之乙○○，及證人即案發現場
    之台中市○○路一七八號「孟嘗君茶坊」店東甲○○於警訊中證述明確在卷（參
    偵查卷第十七至二十頁）。至告訴人戊○○指稱，證人乙○○亦曾於九十年六月
    間遭押走，以致於其不敢說實話云云。亦經本院向臺中縣警察局烏日分局犁份派
    出所函查，經覆稱，於九十年六月十八日十一時許，有受理報案並前往處理，發
    現係被告丁○○等人與乙○○催討債務，其等要私下處理，然並無押人情事等情
    ，亦有該分局九十年十月十九日烏刑字第一二一○九號函、員警職務報告、員警
    工作紀錄簿各一份在卷足資佐證，足證告訴人戊○○所指述之情不實。（二）、
    告訴人戊○○所指述係遭持鋁棒手毆打云云，惟經台灣台中地方法院檢察署檢察
    官向中國醫藥學院附設醫院函查，亦經覆稱，病患戊○○於八十九年六月二十一
    日二十時四十一分許至院急診，主訴為被打以致受傷，臨床檢查發現有多處挫傷
    （如診斷書所描述），但無法判定何種物品造成等情，亦有該院八十九年八月九
    日院歷字第八九○八一六一○號函一份在卷可考。是亦無法驗證告訴人戊○○前
    揭指述為真。（三）、告訴人戊○○因本件之民事糾紛應給付被告丁○○為負責
    人之「歐浦企業股份有限公司」陸佰萬元，亦經台灣苗栗地方法院八十九年度訴
    字第一三○號及台灣高等法院台中分院八十九年度重上字第一六九號判決，原告
    之「歐浦企業股份有限公司」勝訴在案，此分別亦有各該民事判決書在卷可稽。
    且因前揭民事糾紛，債權人歐浦企業股份有限公司亦向本院民事執行處提出對告
    訴人戊○○實施假扣押在案，亦經本院調閱本院民事執行處八十九年度執全一字
    第三○四號假扣押卷查明無訛在卷。是被告丁○○、丙○○所辯稱，當天相約係
    談和解之事，告訴人希望以前開車輛過戶予丁○○，以換取丁○○撤銷對告訴人
    在鈞院民事執行處之假扣押一節，尚堪採信。（四）、告訴人戊○○亦自承案發
    當天，事後前開車輛被告丁○○、丙○○並未開走，係其自行駛離等情，核與被
    告丁○○、丙○○所供述相符。是衡諸常情，被告丁○○、丙○○茍有實施告訴
    人戊○○指述之犯行，為何竟未將該車輛一起扣押，著實啟人疑竇﹖（五）另衡
    情，案發現場之台中市○○路一七八號「孟嘗君茶坊」係公眾得出入之場所，出
    入人員眾多，被告丁○○、丙○○何敢糾集如告訴人戊○○所指述之「一些不詳
    年籍、姓名之成年人之『兄弟』十多人」到場，且攜帶兇器之鋁棒公然將告訴人
    戊○○毆打，實難令人無疑﹖是以，綜據上述，告訴人戊○○之指訴與前開證人
    乙○○、甲○○之證言間，已然不一致。而證人乙○○、甲○○既未親眼目睹被
    告丁○○、丙○○二人有何共同傷害、強制及恐嚇危害告訴人戊○○安全之行為
    ，則縱使告訴人戊○○當晚有至中國醫藥學院附設醫院驗有診斷證明書所載傷害
    之事實，充其量，亦僅能認為告訴人戊○○受有如診斷證明書中所載傷勢之客觀
    事實而已，尚難遽此即推定該傷害即為被告丁○○、丙○○二人所為。是以告訴
    人戊○○之指訴、前開證人之證述既存有齟齬，而告訴之情不足採信，即尚難以
    有上開診斷證明書、告訴人戊○○簽立之汽車買賣契約書、切結書、身分證、汽
    車行車執照等及告訴人戊○○片面之指訴，即為被告丁○○、丙○○二人不利之
    認定。又刑事被告依法不負自證無罪之義務，故在別無積極證據之情形下，自難
    違反刑事訴訟法第一百五十四條之規定，以單純前揭行為，即推定被告丁○○、
    丙○○二人有何告訴人戊○○所指訴之犯行。從而，揆諸首揭法文規定及最高法
    院判例意旨，並無任何積極證據足資證明被告丁○○、丙○○二人有何公訴人所
    指訴之上開犯行，自難僅憑告訴人戊○○片面之指訴而入罪。此外，復查無其他
    確切證據，足認被告丁○○、丙○○二人有何上開犯行，不能證明被告丁○○、
    丙○○二人犯罪，自均應為無罪之諭知。
據上論斷，應依刑事訴訟法第三百零一條第一項，判決如主文。
中      華      民      國    九十一    年      三      月      八      日
                                        臺灣臺中地方法院刑事第四庭
                                            法  官      洪  俊  誠
右正本證明與原本無異。
如不服本判決，應於判決送達後十日內向本院提出上訴狀，上訴於臺灣高等法院臺中
分院(須附繕本)。
                                            書記官      胡  美  娟
中      華      民      國    九十一    年      三      月      八      日
